臺灣彰化地方法院民事判決　九十一年度訴字第三四○號
　　原　　　　告　　丙○
　　複　　代理人　　甲○○
　　被　　　　告　　戊○○
　　　　　　　　　　己○○
　　　　　　　　　　丁○○
　　訴訟　代理人　　乙○○
右當事人間請求拆屋還地事件，本院判決如左：
    主      文
被告應將坐落彰化縣埔心鄉○○段埤霞小段八四地號內如附圖所示Ａ部分，面積零點
零壹零參公頃土地上之建物拆除，將該部分土地交還原告。
訴訟費用由被告連帶負擔。
本判決於原告以新臺幣貳拾肆萬柒仟元供擔保後得假執行。
    事      實
甲、原告方面：
一、聲明：除供擔保金額外，如主文所示。
二、陳述：
  (一)坐落彰化縣埔心鄉○○段埤霞小段八四地號、面積八一六平方公尺土地為原告所
    有，原告基於與被告之被繼承人廖萬來間之親屬關係，而同意無償出借如附圖所
    示Ａ部分土地（下稱系爭土地）予廖萬來於其上興建房屋居住，嗣被告之被繼承
    人廖萬來於民國八十九年九月二日亡故，原告曾對被告表示終止借貸關係，茲再
    以本件起訴狀繕本之送達為終止借貸契約之意思表示。
  (二)依前揭事實，原告自得依民法第四百七十二條第四款之規定，終止借貸契約，並
    請求被告返還系爭土地。
  (三)對被告抗辯之陳述：
  1.否認被告陳述(一)(二)之事實。
　2.被告早已居住於設備豪華、完善之房屋（即門牌號碼彰化縣埔心鄉○○村○○路
    ○段二四五巷七號一樓），是被告辯稱：其等仍居住於系爭土地上之建物及渠等
    都是從系爭土地上之建物煮好飯菜，再端到門牌號碼為上開二四五巷七號一樓之
    住處用餐云云，與事實不符，更與常情相違。被告確無居住於系爭土地上建物之
    事實，此觀該建物內之陳設整齊吊掛使用中或洗淨之衣物，顯為無人居住之情狀
    ，一般有人居住、使用之地方，應至少稍有凌亂之象，即如同上開二四五巷七號
    一樓住處擺設稍凌亂並有超大的冰箱、始為生活活動中心之住處，此由上開二四
    五巷七號一樓之用電量、用水量及查無系爭土地上建物之申請用水資料等情自明
    。
　3.上開二四五巷七號一樓的房子是被告買的，因為還沒有辦理過戶，暫時以租賃方
    式，縱使房子是租賃的，被告也住在租來的房子，系爭土地上的房子只是被告用
    來堆置雜物而已。
三、證據：提出土地登記謄本一紙、戶籍謄本一件，並聲請調查彰化縣埔心鄉○○村
    ○○路○段二四０號及同段二四五巷七號房屋之用水量與用電量。
乙、被告方面：
一、聲明：駁回原告之訴及其假執行之聲請。
二、陳述：
  (一)土地是原告的，但房子是祖先留下來的，是原告與訴外人廖萬來二人的父親蓋的
    ，不是被告蓋的。原告與訴外人廖萬來二人之母親黃碧在分財產給二人時，把房
    子留給我們使用，並要求原告須等被告有能力買房子時，才將系爭土地還給原告
    ，原告也答應，而被告現在還沒有買房子。
  (二)二十幾年前，原告曾對訴外人廖萬來及黃碧說過，如果三十年後被告沒有買房子
    ，房子要讓被告繼續住；如果有買房子，原告如果需要使用土地願意補貼房子的
    價值給被告。
  (三)廖萬來與原告是親兄弟，土地登記在原告名下是因為二人的父親是入贅的，而原
    告從母姓、被告從父親，所以只有原告可以繼承土地。
三、證據：提出彰化縣埔心鄉○○村○○路○段二四０號電費收據及水費收據各一紙
    、土地所有權狀影本一紙、房屋稅繳款書二紙、公園公墓使用費繳款書影本一紙
    、納骨塔（堂）使用同意書影本四紙、房屋租賃契約書影本一件為證。
丙、本院依職權勘驗現場及會同彰化縣溪湖地政事務所人員為現場測量，並作成複丈
    成果圖附卷。
    理      由
一、原告起訴主張坐落彰化縣埔心鄉○○段埤霞小段八四地號、面積八一六平方公尺
    土地為原告所有，原告基於與訴外人即被告之被繼承人廖萬來間兄弟之親屬關係
    ，而同意無償出借系爭土地予訴外人廖萬來於其上興建房屋居住，嗣訴外人廖萬
    來於八十九年九月二日亡故，經原告對被告表示終止借貸關係，爰依民法第四百
    七十二條第四款之規定，請求被告返還系爭土地等語，被告則以：原告曾同意等
    被告有能力買房屋時，再將系爭土地返還原告；如被告買房子後，原告需要使用
    系爭土地時，願意補貼房子的價值給被告，而被告目前並未買房子等語，資為抗
    辯。
二、本件原告主張坐落彰化縣埔心鄉○○段埤霞小段八四地號、面積八一六平方公尺
    土地為伊所有，系爭土地上之磚造平房原為訴外人即被告之被繼承人廖萬來所有
    ，原告基於與訴外人廖萬來間兄弟之親屬關係，而無償出借系爭土地予訴外人廖
    萬來，以及訴外人廖萬來於八十九年九月二日死亡之事實，經原告提出土地登記
    謄本一紙、戶籍謄本一件為證，復為被告所不爭執，應認為真實。
三、按稱使用借貸者，謂當事人一方以物交付他方，而約定他方於無償使用後返還其
    物之契約，民法第四百六十四條定有明文。經查本件原告將系爭土地交付予訴外
    人廖萬來，且供其無償使用，核與上開條文所定使用借貸之要件相符，堪認原告
    與訴外人廖萬來就系爭土地確已成立使用借貸契約。又按繼承，因被繼承人死亡
    而開始，繼承人自繼承開始時，除本法另有規定外，承受被繼承人財產上一切權
    利、義務，民法第一千一百四十七條、第一千一百四十八條前段定有明文。查訴
    外人廖萬來業於八十九年九月二日死亡，已如前述，被告為其繼承人，依上開規
    定，應承受廖萬來財產上之一切權利、義務，包括系爭土地上之磚造平房所有權
    ，以及訴外人廖萬來與原告就系爭土地所成立之使用借貸契約在內，是被告確因
    繼承而取得上開磚造平房之所有權，亦因而承受上開使用借貸契約關於借用人之
    一切權利、義務。再按借用人死亡，貸與人得終止契約，民法第四百七十二條第
    四款定有明文，本件使用借貸契約之借用人廖萬來死亡後，被告雖因繼承而取得
    上開使用借貸契約關於借用人之一切權利、義務，惟按諸前揭規定，原告亦因借
    用人廖萬來死亡，而取得上開使用借貸契約之終止權，又原告既於本件訴訟之起
    訴狀繕本載明終止上開使用借貸契約之意思，並經本院於九十一年三月十一日將
    該繕本分別送達予被告四人，則上開使用借貸契約即因原告行使終止權之意思表
    示到達被告而終止，被告自負有返還借用物即系爭土地予原告之義務。至被告雖
    另辯稱：原告曾同意等被告有能力買房屋時，再將系爭土地返還原告等語，然為
    原告所否認，且被告復未能舉證以實其說，則其所辯，自難採信。
四、從而，原告基於繼承及使用借貸之法律關係，請求被告應將坐落彰化縣埔心鄉○
    ○段埤霞小段八四地號內如附圖所示Ａ部分，面積零點零一零三公頃土地上之建
    物拆除，將該部分土地交還原告，即屬有據，應予准許。
五、原告陳明願供擔保聲請宣告假執行，核無不合，爰酌定相當擔保金額宣告之。
六、本件事證已臻明確，兩造其餘主張及舉證，經審酌與判決結果不生影響，爰不逐
    一論述，附此敘明。
據上論結：原告之訴為有理由，依民事訴訟法第八十五條第二項、第三百九十條第二
項，判決如主文。
中　　　華　　　民　　　國　　九十一　　年　　　八　　　月　　十五　　　日
                                        臺灣彰化地方法院民事第二庭
~B審判長法官　何志通
~B　　　法官　黃齡玉
~B　　　法官　鄭舜元
右為正本係照原本作成。
如對本判決上訴，應於判決送達後二十日內向本院提出上訴狀。
中　　　華　　　民　　　國　　九十一　　年　　　八　　　月　　十六　　　日
~B法院書記官　卓俊杰
